【裁判字號】    98,訴,729
【裁判日期】    981028
【裁判案由】    清償債務
【裁判全文】
臺灣彰化地方法院民事判決  98年度訴字第729號
原      告    臺灣銀行股份有限公司
法定代理人    戊○○
訴訟代理人    甲○○
複代理人      丁○○
被      告    旻益工業有限公司
兼法定代理人  乙○○（原名郭一.
被      告    丙○○○
上列當事人間請求清償債務事件，本院於民國98年10月14日言詞
辯論終結，判決如下：
    主  文
被告應連帶給付原告新臺幣壹佰零參萬伍仟元，及如附表二所示
之利息、違約金。
訴訟費用新臺幣壹萬壹仟貳佰玖拾陸元，由被告連帶負擔。
    事  實
甲、程序方面：
一、按訴狀送達後，原告不得將原訴變更或追加他訴，但擴張或
    減縮應受判決事項之聲明者，不在此限，民事訴訟法第255
    條第1項第3款定有明文。本件原告於起訴時，請求判命被告
    應連帶給付原告新臺幣（下同）1,035,000元，及如附表一
    所示之利息、違約金。迨本院民國98年10月14日言詞辯論期
    日，又當庭減縮遲延利息及違約金之計算如附表二所示。被
    告於當日雖未到庭表示意見，然核其性質，屬減縮應受判決
    事項之聲明，無礙於被告之防禦及訴訟之終結，揆諸首揭規
    定，本院認應予准許。
二、本件被告經合法通知，均未於言詞辯論期日到場，核無民事
    訴訟法第386條所列各款情形，爰依原告之聲請，由其一造
    辯論而為判決。
乙、實體部分：
一、本件原告起訴主張：(1)被告旻益工業有限公司（下稱旻益
    公司）於97年2月4日邀同被告乙○○（原名郭一興）、丙○
    ○○為連帶保證人，向原告借款300,000元（分2筆放款各為
    150,000元、150,000元放款），期限5年，自97年2月4日起
    至102年2月4日止，於撥款後本金分60期，9 7年3月4日為第
    1期，嗣後每滿1個月為1期，按期平均攤還；利息則每滿1個
    月繳付1次，借款利率按原告定約日2年期定期儲蓄存款利率
    （一般）機動利率加1.25％訂定，並於上開2年期定期儲蓄
    存款利率（一般）機動利率調整時，自調整日起，按調整後
    2年期定期儲蓄存款利率（一般）機動利率加上開加碼年率
    計算。另依放款借據第5條約定，若不依期還本或付息時，
    願就遲延還本部分，自轉列催收款項之日起，改按轉列催收
    款項日之本借款利率加年率1％固定計算遲延利率，並應就
    遲延還本付息部分，本金自到期日起，利息自應付息日起，
    其逾期在6個月以內者，按上開遲延利率10％，逾期超過6
    個月部分，按上開遲延利率20％加計違約金。且依放款借據
    約定，如任何一宗債務不依約清償或攤還本金時，即喪失期
    限利益，視為全部到期；（2）另被告旻益公司於97年12月
    12日邀同被告乙○○、丙○○○為連帶保證人，向原告借款
    800,000元（分2筆各為560,000元、240,000元放款），期限
    1年，自97年12月12日起至98年12月12日止，於撥款後每滿1
    個月付息1次，到期還清本金，借款利率按原告定約日2年期
    定期儲蓄存款利率（一般）機動利率加1.0 5％訂定，並於
    上開2年期定期儲蓄存款利率（一般）機動利率調整時，自
    調整日起，按調整後2年期定期儲蓄存款利率（一般）機動
    利率加上開加碼年率計算。另依放款借據第5條約定，若不
    依期還本或付息時，願就遲延還本部分，自轉列催收款項之
    日起，改按轉列催收款項日之本借款利率加年率1％固定計
    算遲延利率，並應就遲延還本付息部分，本金自到期日起，
    利息自應付息日起，其逾期在6個月以內者，按上開遲延利
    率10％，逾期超過6個月部分，按上開遲延利率20％加計違
    約金。且依放款借據約定，如任何一宗債務不依約清償或攤
    還本金時，即喪失期限利益，視為全部到期。詎被告借得上
    開（1）所示300,000元後，就2筆各為150,000元款項分別自
    98年2月4日及4月4日即未依約清償；借得上開（2）所示800
    ,000元後，就2筆各為560,000元、240,000元款項則分別自9
    8年5月12日及6月12日即未依約清償，其債務應視為全部到
    期，尚餘如主文第1項所示之本金、利息及違約金應立即清
    償，而被告乙○○、丙○○○為連帶保證人，自應負連帶清
    償責任，為此依消費借貸、連帶保證法律關係請求被告連帶
    清償等語。並聲明：如主文第1項所示。
二、被告未於言詞辯論期日到場，據其前所提書狀聲明及陳述如
    下：兩造間之關係非比單純，逕依其片面指述，發予支付命
    令，殊屬不妥。
三、原告主張之上開事實，業據其提出放款借據、放款明細登錄
    卡、放款歷史明細批次查詢單、存摺存款歷史明細批次查詢
    單、客戶所有存款、放款、外匯帳號查詢單、放款客戶歸戶
    查詢單、利率資料等件在卷為憑，核屬相符，而被告已於相
    當時期受合法之通知，惟未於言詞辯論期日到場，僅於支付
    命令聲明異議狀略稱「兩造間之關係非比單純，逕依其片面
    指述，發予支付命令，殊屬不妥」等語，究有何抗辯之事由
    存在，均未據被告到場主張或提出書狀爭執，尚難採為被告
    有利認定之依據，自堪認原告此部分之主張為真實。
四、按消費借貸者，謂當事人一方移轉金錢或其他代替物之所有
    權於他方，而約定他方以種類、品質、數量相同之物返還之
    契約，民法第474條第1項定有明文；又稱保證者，謂當事人
    約定，一方於他方之債務人不履行債務時，由其代負履行責
    任之契約，同法第739條亦有明文；另保證債務之所謂連帶
    ，係指保證人與主債務人負同一債務，對於債權人各負全部
    給付之責任者而言，此就民法第272條第1項規定連帶債務之
    文義參照觀之甚明（最高法院45年臺上字第1426號判例可資
    參照）；而連帶債務之債權人，依同法第273條第1項規定，
    得對於債務人中之一人或數人或其全體，同時或先後請求全
    部或一部之給付。本件被告旻益公司向原告借款，既未依約
    清償，被告旻益公司已喪失期限利益，債務視為全部到期，
    被告乙○○、丙○○○為其連帶保證人，應負連帶清償責任
    。從而，原告依消費借貸及連帶保證關係請求被告連帶給付
    本金1,035,000元，及如附表二所示之利息及違約金，為有
    理由，應予准許。
五、訴訟費用負擔之依據：民事訴訟法第85條第2項。
中    華    民    國    98    年    10    月    28    日
                    民事第三庭    法  官     尚安雅
以上正本係照原本作成。
如對判決上訴，應於判決送達後20日內向本院提出上訴狀（須附
繕本）。
中    華    民    國    98    年    10    月    28    日
                                  書記官     陳文俊
附表一：
┌─┬─────┬─────┬─────────────┬───────────────────────┐
│編│ 借款本金 │餘欠本金  │  利                   息 │        違           約         金            │
│號│（新臺幣）│（新臺幣）├────────┬────┼────────┬──────────────┤
│  │          │          │  期間（民國）  │ 年利率 │ 期間（民國）   │      利           率       │
├─┼─────┼─────┼────────┼────┼────────┼──────────────┤
│1 │300,000元 │120,000元 │自98年2月4日起至│ 4.925％│自98年3月5日起至│逾期在6個月以內者，按左揭利 │
│  │（分2筆各 │          │清償日止        │        │清償日止        │率之10％, 逾期超過6個月部分 │
│  │為150,000 │          │                │        │                │，按左揭利率之20％計算      │
│  │元放款）  │          │                │        │                │                            │
│  │          ├─────┼────────┼────┼────────┼──────────────┤
│  │          │115,000元 │自98年4月4日起至│ 4.975％│自98年5月5日起至│逾期在6個月以內者，按左揭利 │
│  │          │          │清償日止        │        │清償日止        │率之10％, 逾期超過6個月部分 │
│  │          │          │                │        │                │，按左揭利率之20％計算      │
├─┼─────┼─────┼────────┼────┼────────┼──────────────┤
│2 │800,000元 │560,000元 │自98年5月12日起 │ 4.775％│自98年6月13日起 │逾期在6個月以內者，按左揭利 │
│  │（分2筆各 │          │至清償日止      │        │至清償日止      │率之10％, 逾期超過6個月部分 │
│  │為560,000 │          │                │        │                │，按左揭利率之20％計算      │
│  │元、240,00├─────┼────────┼────┼────────┼──────────────┤
│  │0元放款） │240,000元 │自98年6月12日起 │ 4.775％│自98年7月13日起 │逾期在6個月以內者，按左揭利 │
│  │          │          │至清償日止      │        │至清償日止      │率之10％, 逾期超過6個月部分 │
│  │          │          │                │        │                │，按左揭利率之20％計算      │
└─┴─────┴─────┴────────┴────┴────────┴──────────────┘
附表二：
┌─┬─────┬─────┬─────────────┬───────────────────────┐
│編│ 借款本金 │餘欠本金  │  利                   息 │        違           約         金            │
│號│（新臺幣）│（新臺幣）├────────┬────┼────────┬──────────────┤
│  │          │          │  期間（民國）  │ 年利率 │ 期間（民國）   │      利           率       │
├─┼─────┼─────┼────────┼────┼────────┼──────────────┤
│1 │300,000元 │120,000元 │自98年2月4日起至│ 3.485％│自98年3月5日起至│逾期在6個月以內者，按左揭利 │
│  │（分2筆各 │          │清償日止        │        │清償日止        │率之10％, 逾期超過6個月部分 │
│  │為150,000 │          │                │        │                │，按左揭利率之20％計算      │
│  │元放款）  │          │                │        │                │                            │
│  │          ├─────┼────────┼────┼────────┼──────────────┤
│  │          │115,000元 │自98年4月4日起至│ 3.435％│自98年5月5日起至│逾期在6個月以內者，按左揭利 │
│  │          │          │清償日止        │        │清償日止        │率之10％, 逾期超過6個月部分 │
│  │          │          │                │        │                │，按左揭利率之20％計算      │
├─┼─────┼─────┼────────┼────┼────────┼──────────────┤
│2 │800,000元 │560,000元 │自98年5月12日起 │ 3.235％│自98年6月13日起 │逾期在6個月以內者，按左揭利 │
│  │（分2筆各 │          │至清償日止      │        │至清償日止      │率之10％, 逾期超過6個月部分 │
│  │為560,000 │          │                │        │                │，按左揭利率之20％計算      │
│  │元、240,00├─────┼────────┼────┼────────┼──────────────┤
│  │0元放款） │240,000元 │自98年6月12日起 │ 3.235％│自98年7月13日起 │逾期在6個月以內者，按左揭利 │
│  │          │          │至清償日止      │        │至清償日止      │率之10％, 逾期超過6個月部分 │
│  │          │          │                │        │                │，按左揭利率之20％計算      │
├─┴─────┴─────┴────────┴────┴────────┴──────────────┤
│餘欠本金總計：1,035,000元                                                                             │
└───────────────────────────────────────────────────┘


司法院資訊處製作；財團法人民間司法改革基金會備份。
